【裁判字號】    89,上訴,11
【裁判日期】    890131
【裁判案由】    違反槍彈藥刀械管制條例
【裁判全文】
臺灣高等法院高雄分院刑事判決          八十九年度上訴字第一一號
    上  訴  人
    即  被  告甲○○
右上訴人因違反槍砲彈藥刀械管制條例案件，不服臺灣屏東地方法院八十八年度訴字
第五一六號中華民國八十八年十月十九日第一審判決（起訴案號：臺灣屏東地方法院
檢察署八十八年度偵字第五００六號），提起上訴，本院判決如左：
      主      文
原判決關於甲○○部分撤銷。
甲○○未經許可，無故持有可發射子彈具有殺傷力之改造玩具手槍，處有期徒刑貳年
，併科罰金新台幣拾萬元，如易服勞役，以罰金總額與六個月之日數比例折算。可
發射子彈之改造玩具手槍壹把，子彈肆顆（制式九０子彈貳顆、制式二二子彈壹顆、
改造子彈壹顆）均沒收。
      事      實
一、甲○○明知槍彈係政府公告禁止非法持有之物品，竟自八十八年四月間某日起，
    在屏東縣內埔鄉○○村○○路三十九號等處，未經許可，無故持有可發射子彈具
    有殺傷力之改造九０手槍一枝、制式九０手槍子彈二顆、制式二二手槍子彈一顆
    、改造子彈一顆。嗣於八十八年七月十三日下午十一時十五分許，駕駛ＷＨ－三
    三九六號豐田牌自用小客車，帶上述槍彈，內載不知情之潘秋昇，李志誠，途
    經屏東縣內埔鄉○○路崇文國中旁小巷內之平房前為警查獲，並扣得改造九０手
    槍一枝、制式九０手槍子彈二顆、制式二二手槍子彈一顆、改造子彈一顆。
二、案經屏東縣警察局屏東分局移送臺灣屏東地方法院檢察署檢察官偵查起訴。
      理      由
一、右開事實，業據上訴人即被告甲○○於警訊、偵查中，原審及本院供承不諱，核
    與證人李志誠、潘秋昇及查獲本案之警員即證人蔡坤良分別於警訊及偵查中證述
    之情節相符，而查獲之改造玩具手槍一枝，均係仿ＣＯＬＴ廠手槍製造之玩具手
    槍換裝土造金屬槍管改造而成，機械性能良好，具發射子彈之功能，認具殺傷力
    ；又查獲之制式九０子彈二顆，係制式九ＭＭ子彈、制式點二二子彈一顆，實係
    制式口徑零點三二吋子彈、改造子彈一顆，為玩具子彈加裝直徑約八點三ＭＭ之
    金屬彈頭改造而成，該四顆子彈均具殺傷力，此據內政部警政署刑事警察局鑑驗
    明確，有該局八十八年八月七日刑鑑字第七六五三六號鑑驗通知書在卷足稽，復
    有扣案之改造玩具手槍一把及子彈四顆足資佐證，事證明確，被告犯行堪足認定
    。
二、核被告未經許可，無故持有可發射子彈具有殺傷力之改造玩具手槍及具有殺傷力
    子彈之行為，係犯槍砲彈藥刀械管制條例第十一條第四項之無故持有可發射子彈
    具有殺傷力槍枝罪及同條例第十二條第四項之無故持有子彈罪。又被告同時持有
    改造玩具手槍一支及子彈四顆之行為，係一行為觸犯數罪名，為想像競合犯，應
    依刑法第五十五條之規定，從一重之無故持有可發射子彈具有殺傷力之槍枝罪。
三、原審予以被告論科，固非無見，惟查（一）槍砲彈藥刀械管制條例第十一條第四
    項之無故持有可發射子彈具有殺傷力之槍枝罪，係以該槍枝可發射子彈具有殺傷
    力為其構成案件，而上述構成要件，自應於事實欄內詳加記載，以為適用法則論
    科之依據，原判決事實欄漏未記載，自有未合。（二）被告無故持有上述槍彈之
    行為，固殊屬非，然被告並未持之用於犯罪，而原審判處被告有期徒刑三年，量
    刑稍嫌過重，亦有未合。被告上訴意旨，執前開（二）情詞，指摘原審此部分判
    決量刑過重不當，為有理由，及原審此部分判決有上述（一）之可議，自應由本
    院將原審此部分判決撤銷。審酌被告犯後坦承犯行，態度良好，且所犯情節尚非
    重大等一切情狀，量處如主文所示之刑，並諭知罰金如易服勞役之折算標準。至
    於扣案之改造玩具手槍一把、子彈四顆（制式九０手槍子彈二顆、制式二二手槍
    子彈一顆、改造子彈一顆）均係違禁物，應依刑法第三十八條第一項第一款規定
    併宣告沒收。
四、被告所犯槍砲彈藥刀械管制條例第十一條第四項之無故持有可發射子彈具有殺傷
    槍枝罪，依同條例第十九條第一項雖規定應於刑之執行完畢或赦免後，令入勞動
    場所，強制工作三年，惟是項規定，不問對行為人有無預防矯治其社會危險性之
    必要，一律宣付強制工作三年，限制其中不具社會危險性之受處分人之身體、自
    由部分，其所採措施與所欲達成預防矯治之目的及所需程度，不合憲法第二十三
    條所定之比例原則，是犯上開條例第十九條所定之罪，不問對行為人有無預防矯
    治其社會危險性之必要，一律宣付強制工作三年之部分，應自八十七年十二月十
    八日起停止適用，業經司法院大法官會議釋字第四七一號解釋在案。被告於本件
    犯罪之前，並無類似前科，有本院被告全國前案紀錄表在卷可稽，難認其無故持
    有改造玩具槍枝行為具有社會危險性，有預防矯治之必要，自無宣告強制工作之
    必要，併此敘明。
據上論結，應依刑事訴訟法第三百六十九條第一項前段、第三百六十四條、第二百九
十九條第一項前段、槍砲彈藥刀械管制條例第十一條第四項、第十二條第四項、刑法
第十一條前段、第五十五條、第四十二條第三項、第三十八條第一項第一款罰金罰鍰
提高標準條例第二條，判決如主文。
本案經檢察官羅正平到庭執行職務。
中    華    民    國     八十九     年       一       月     三十一     日
                              臺灣高等法院高雄分院刑事第三庭
                                  審判長法官  莊秋桃
                                        法官  陳中和
                                        法官  謝宏宗
右正本證明與原本無異。
如不服本判決，應於判決送達後十日內向本院提出上訴狀，其未述理由者並應於提
出上訴狀後十日內向本院補提理由書（應附繕本)。
                                      書記官  陳靖華
中    華    民    國     八十九     年       二       月       二       日
附錄：本判決論罪科刑法條：
槍砲彈藥刀械管制條例第十一條第四項
第一項及第二項之未遂犯罰之。
修正後槍砲彈藥刀械管制條例第十一條第四項：
未經許可，持有、寄藏或意圖販賣而陳列第一項所列槍砲者，處一年以上七年以下有
期徒刑，併科新臺幣七百萬元以下罰金。
槍砲彈藥刀械管制條例第十二條第四項
第一項及第二項之未遂犯罰之。
修正後槍砲彈藥刀械管制條例第十二條第四項
未經許可，持有、寄藏或意圖販賣而陳列子彈者，處五年以下有期徒刑，併科新臺幣
三百萬元以下罰金。
                                                                        Ｇ


司法院資訊處製作；財團法人民間司法改革基金會備份。
